---
title: "01. Лексическая статистика"
output: html_document
---

```{r setup, include=FALSE}
knitr::opts_chunk$set(echo = TRUE)
```

### Загрузка данных

Текст в колонке csv-таблицы. 

```{r}
library(readr)
data <- read_csv("eu2022/data/ru_stateduma/c1.csv")
```

### Токенизация: деление текстов на слова

```{r}
library(dplyr)
library(tidytext)
data_words <- data %>% unnest_tokens(words, text)
data_words
```

### Подсчет частотности слов в тексте

```{r}
freqlist <-data_words %>% count(words, sort=TRUE)
freqlist
```

Общий объем корпуса: 
```{r}
sum(freqlist$n)
```

Размер словаря: 
```{r}
nrow(freqlist)
```


### Распределение частотности слов

Сохраним топ-50 самых частотных слов.

```{r}
freq_top50 <- freqlist %>% top_n(50)
```

Распределение частотностей топ-50 самых частотных слов:

```{r}
ggplot(freq_top50, aes(reorder(words, -n), n)) +
  geom_point(stat = "identity") +
  geom_line(group = 1) +
  theme(axis.text.x = element_text(angle = 45, vjust = 0.7)) +
  xlab("Слова") +
  ylab("Частотность") +
  ggtitle("График частотности топ-50 слов")
```

Распределение частотности слов — добавляем к частотному списку колонку
«ранг» (порядковый номер в списке по убыванию частотности):

```{r}
data_freq <- freqlist %>% mutate(rank = row_number())
data_freq
```

График всего частотного распределения:

```{r}
ggplot(data_freq, aes(rank, n)) + geom_point(stat = "identity", cex=0.5) +
  geom_line(group = 1) +
  xlab("Rank") +
  ylab("Frequency") +
  ggtitle("The Zipf Curve")
```

Редкие слова из «хвоста распределения»:

```{r}
freqlist %>% tail(20)
```

Слова из середины частотного списка:

```{r}
freqlist %>% filter(row_number() > nrow(freqlist)/2)
```

Более-менее частотные слова: 

```{r}
freqlist %>% filter(n < 50) 
```

### Закон Ципфа

Распределение частотности слов — график в логарифмической шкале:

```{r}
ggplot(data_freq, aes(rank, n)) + geom_point(stat = "identity", cex=0.5) +
  geom_line(group = 1) +
  scale_y_log10() +
  scale_x_log10() +
  xlab("Rank") +
  ylab("Frequency") +
  ggtitle("The Zipf Curve (log)")
```

### Скорость роста словаря

```{r}
vocab <- data_words %>% group_by(date) %>%
    summarize(len = n(), vocab = list(unique(words)))
```

```{r}
library(purrr)
vocab_growth <- vocab %>% mutate(tot_vocab = accumulate(vocab, union)) %>%
    mutate(tot_len = cumsum(len)) %>%
    rowwise %>% mutate(vocab_size = length(tot_vocab))
```

```{r}
vocab_growth %>% ggplot(aes(tot_len, vocab_size)) + geom_point() +
    geom_line(group=1)
```

