---
title: Language models at work. N-gram based text generation
author: Kirill Maslinsky
output: html_document
editor_options: 
  chunk_output_type: console
  code_folding: show
---

### Данные

Корпус из 84 детских ужастиков, 3,5 млн слов.


```{r}
horror.files <- list.files("data/horror", full.names=T)
horror.files5 <- sample(list.files("data/horror", full.names=T), 5)
```

Читаем данные, создаем data frame.

```{r}
library(readr)
horror.df <- data.frame(text=sapply(horror.files, read_file))
```

Токенизируем данные 

```{r}
library(tidytext)
library(dplyr)
horror.tri <- horror.df %>%
    unnest_tokens(trigram, text, token="ngrams", n=3, to_lower=FALSE)
```

Разделяем триграммы на отдельные слова

```{r}
library(tidyr)
horror.long <- horror.tri %>%
    separate(trigram, into=c('w1', 'w2', 'w3'), sep=" ")
```

### Статистика N-грамм

Считаем статистику по сочетаемости:

Вероятность униграмм 

```{r}
unigram.stat <- horror.long %>%
    count(w3, name="unifreq", sort=TRUE) %>%
    mutate(uniprob = unifreq/sum(unifreq))
```
Вероятность биграмм

```{r}
bigram.stat <- horror.long %>%
    count(w2, w3, name="bifreq", sort=TRUE) %>%
    group_by(w2) %>%
    mutate(biprob = bifreq/sum(bifreq))
```

Вероятность триграмм

```{r}
trigram.stat <- horror.long %>%
    count(w1, w2, w3, name="trifreq", sort=TRUE) %>%
    group_by(w1, w2) %>%
    mutate(triprob = trifreq/sum(trifreq))
```

### Униграммная модель: 

```{r}
unigram_model <- function(data, n=10) {
    paste(sample(data$w3, n, prob=data$uniprob), collapse=" ")
}
```

### Биграммная модель: 

Подготовка — создадим словарь со списками вероятностей

```{r}
library(collections)
bidata <- bigram.stat %>% group_by(w2) %>% summarize(w3=list(w3), prob=list(biprob))
bidict <- dict(items=Map(list, w3=bidata$w3, prob=bidata$prob), keys=bidata$w2)
```

Функция-генератор текста:

```{r}
bigram_model <- function(bidict, w2, n=10) {
    text <- list()
    text[[1]] <- w2
    for (i in seq(2, n)) {
        l <- bidict$get(text[[i-1]])
        text[[i]] <- sample(l$w3, 1, prob=l$prob)
    }
    paste(text, collapse=" ")
}
```

Свободный генератор:

```{r}
bigram_model(bidict, unigram_model(unigram.stat, 1), 100)
```

### Триграммная модель:

Подготавливаем данные в виде словаря

```{r}
tridata <- trigram.stat %>% group_by(w1, w2) %>% summarize(w3=list(w3), prob=list(triprob))
tridict <- dict(items=Map(list, w3=tridata$w3, prob=tridata$prob), keys=paste(tridata$w1, tridata$w2, sep=" "))
```

Функция-генератор текста:

```{r}
trigram_model <- function(tridict, w1w2, n=10) {
    cw <- unlist(strsplit(w1w2, " "))
    text <- list()
    text[[1]] <- cw[1]
    text[[2]] <- cw[2]
    for (i in seq(3, n)) {
        key <- paste(text[[i-2]], text[[i-1]], collapse=" ")
        l <- tridict$get(key)
        text[[i]] <- sample(l$w3, 1, prob=l$prob)
    }
    paste(text, collapse=" ")
}
```

Свободный генератор от 1 слова:

```{r}
trigram_model(tridict, bigram_model(bidict, "Я", 2), 100)
```

Полностью свободный генератор:

```{r}
trigram_model(tridict, bigram_model(bidict, unigram_model(unigram.stat, 1), 2), 100)
```
